【裁判字號】    98,訴,1394
【裁判日期】    990326
【裁判案由】    毒品危害防制條例等
【裁判全文】
臺灣高雄地方法院刑事判決              98年度訴字第1394號
公  訴  人  臺灣高雄地方法院檢察署檢察官
被      告  甲○○
選任辯護人  史乃文律師
            楊林澂律師
上列被告因違反毒品危害防制條例等案件，經檢察官提起公訴及
移送併辦（98年度偵字第24172、30253號），本院判決如下：
    主  文
甲○○販賣第二級毒品，累犯，處有期徒刑年拾月，扣案之電
子磅秤壹台沒收，未扣案0000000000號行動電話壹支
（含ＳＩＭ卡壹張）沒收，如全部或一部不能沒收時，追徵其價
額或以其財產抵償之，未扣案販賣第二級毒品所得新臺幣肆仟元
沒收，如全部或一部不能沒收，以其財產抵償之；又明知為禁藥
而轉讓，累犯，處有期徒刑伍月，扣案0000000000號
行動電話壹支（含ＳＩＭ卡壹張）沒收。應執行有期徒刑肆年，
扣案之電子磅秤壹台、0000000000號行動電話壹支（
含ＳＩＭ卡壹張）沒收，未扣案0000000000號行動電
話壹支（含ＳＩＭ卡壹張）沒收，如全部或一部不能沒收時，追
徵其價額或以其財產抵償之，未扣案販賣第二級毒品所得新臺幣
肆仟元沒收，如全部或一部不能沒收，以其財產抵償之。
    事  實
一、甲○○前於民國95年間，因施用毒品案件，經本院以95年度
    簡字第6979號判處有期徒刑2 月確定，而於97年5 月30日易
    科罰金執行完畢。詎仍不知悔改，明知甲基安非他命係屬毒
    品危害防制條例第2 條第2 項第2 款所規定之第二級毒品，
    依法不得持有或販賣，且係經中央衛生主管機關行政院衛生
    署公告列為禁藥管理，屬藥事法第22條第1 項第1 款所規範
    之禁藥，不得轉讓，竟意圖營利而基於販賣第二級毒品甲基
    安非他命之犯意，於98年5 月17日凌晨0 時19分許，先以其
    所有持用之門號0000000000號行動電話，撥打洪惠琪持用之
    門號0000000000號行動電話，聯絡購買第二級毒品甲基安非
    他命之數量、價格及交付地點後，甲○○旋於當日凌晨0 時
    19分後之某時許，前往高雄市前鎮區○○○路580 巷1 之1
    號2 樓洪惠琪之租屋處，販賣第二級毒品甲基安非他命1 錢
    予洪惠琪，並當場交付毒品，而販賣上開甲基安非他命之價
    金新臺幣（下同）4 千元，洪惠琪除以甲○○積欠伊之債務
    抵償外，復於嗣後某日給付不足之1 千元予甲○○；另基於
    轉讓禁藥甲基安非他命之犯意，於98年6 月26日中午12時43
    分許、12時39分許及12時43分許，以其所有持用之門號0000
    000000號行動電話，撥打謝佳旻持用之門號0000000000號行
    動電話，聯絡轉讓甲基安非他命之地點與事宜，旋於同日中
    午12時43分後之某時許，在高雄市○○○路75號瑞谷飯店7
    樓，無償提供數量約0.1 至0.2 公克間之甲基安非他命予謝
    佳旻施用而轉讓之。嗣於98年8 月13日下午2 時40分許，為
    警在高雄市○○○路75號瑞谷飯店508 室拘提甲○○到案，
    並在上開處所執行搜索，當場扣得門號0000000000號之手機
    1 支（含SIM 卡1 張），而悉上情。
二、案經內政部警政署高雄港務警察局移送臺灣高雄地方法院檢
    察署檢察官偵查起訴。
    理  由
壹、證據能力部分：
    按被告以外之人於審判外之言詞或書面陳述，除法律有規定
    者外，不得作為證據；被告以外之人於偵查中向檢察官所為
    之陳述，除顯有不可信之情況者外，得為證據；被告以外之
    人於審判外之陳述，雖不符前4 條之規定，而經當事人於審
    判程序同意作為證據，法院審酌該言詞陳述或書面陳述作成
    時之情況，認為適當者，亦得為證據，刑事訴訟法第159 條
    之1 第2 項、第159 條之5 第1 項亦規定甚明。本件以下所
    引用之各項供述證據，除證人洪惠琪、謝佳旻於偵查中向檢
    察官所為之陳述，業經具結且無顯不可信之情形存在，經採
    為證據，亦無礙被告程序中之彈劾詰問權利，依上所述，應
    具證據能力；至其餘供述證據，因檢察官、被告及辯護人於
    審判程序均同意作為證據（見本院訴字卷第118 、119 頁）
    ，本院審酌前開證據作成或取得時之狀況，並無違法或不當
    情事，復經本院於審判期日依法進行調查、辯論，應均具證
    據能力。
貳、實體部分：
一、上開犯罪事實，業據被告甲○○於本院準備程序及審理時坦
    承不諱（見本院訴字卷第39、61、117 頁），核與證人洪惠
    琪及謝佳旻於警詢、偵查中之證述情節大致相符，並有本院
    98年度聲監字第1135號、98年度聲監續字第1843號、98年度
    聲監續字第987 號通訊監察書、監察號碼0000000000號之通
    訊監察譯文（即0000000000號與0000000000號於98年5 月17
    日凌晨0 時19分許通話部分）、監察號碼0000000000之通訊
    監察譯文（即0000000000號與0000000000號於98年6 月26日
    中午12時43分許、12時39分許及12時43分許通話部分）、內
    政部警政署高雄港務警察局搜索扣押筆錄、扣押物品目錄表
    及收據、現場及扣押物品照片4 張、偵查報告附卷可稽（見
    警一卷第11頁反面、第27至31頁、第36頁、第37頁、第39頁
    、第46頁、第47頁，偵卷第19頁、第43頁、第44頁），復有
    門號0000000000號之手機1 支（含SIM 卡1 張）扣案足憑，
    堪認被告上開任意性自白，確均與事實相符。
二、就被告上開販賣第二級毒品甲基安非他命罪部分，毒品危害
    防制條例所規定之販賣毒品罪，雖未明示「營利之意圖」為
    其犯罪構成要件，然「販賣」一語，在文義解釋上已寓含有
    從中取利之意思存在，且從商業交易原理與一般社會觀念而
    言，販賣行為在通常情形下，仍係以牟取利益為其活動之主
    要誘因與目的；再衡以毒品之非法交易向為政府查禁森嚴且
    重罰不寬貸之行為，為一般民眾普遍認知之事，倘非有利可
    圖，絕無平白甘冒被查緝重罰之高度風險，而單純代無深切
    交情之人購買毒品之理，是其販入之價格當較其出售之價格
    為低，而有從中賺取買賣價差牟利之意圖及事實，應屬合理
    認定。又販賣毒品係違法行為，非可公然為之，亦無公定價
    格，容易分裝並增減份量，而每次買賣之價量，可能隨時依
    雙方關係深淺、資力、需求量及對行情之認知、來源是否充
    裕、販賣者是否渴求資金、查緝是否嚴緊、購買者被查獲時
    供述購買對象之可能風險之評估等，因而異其標準，並機動
    調整，非可一概論之，是販賣毒品之利得除被告坦承犯行或
    價量俱臻明確外，委難察得其交易實情，然販賣者從價差或
    量差中牟利之方式雖異，惟其販賣行為在意圖營利則屬同一
    ；從而，舉凡有償交易，除足以反證其確係另基於某種非圖
    利本意之關係外，通常尚難因無法查悉其販入價格，做為是
    否高價賣出之比較，諉以無營利之意思而阻卻販賣犯行之追
    訴。本件倘被告未因販售上開毒品而從中牟利，亦當無耗費
    諸多時、力以電話聯繫而販售上開毒品予證人洪惠琪之閒情
    ，堪認被告上開所為，必有從中賺取買賣價差牟利之事實，
    足徵被告主觀上確有賺取價差以為營利之不法意圖。綜上所
    述，本件事證已臻明確，被告上開犯行均洵堪認定，應予依
    法論科。
三、新舊法比較：
    查被告為上開販賣第二級毒品甲基安非他命之犯行後，毒品
    危害防制條例業於98年5 月20日修正公布第4 、11、11 之1
    、17、20、25條，並於98年5 月22日施行，而按行為後法律
    有變更者，適用行為時之法律，但行為後之法律有利於行為
    人者，適用最有利於行為人之法律，刑法第2 條第1 項定有
    明文；次按比較新舊法，應就罪刑有關之共犯、未遂犯、想
    像競合犯、牽連犯、連續犯、結合犯以及累犯加重、自首減
    輕暨其他法定加減原因（如身分加減）與加減例等一切情形
    ，綜其全部罪刑之結果而為整體之適用，不能割裂而分別適
    用有利之條文。本件被告所涉犯之毒品危害防制條例第4 條
    第2 項，經比較新舊法之規定，新法之罰金數額由原本之7
    百萬元提高至1 千萬元，是此部分應以修正前之毒品危害防
    制條例第4 條第2 項對行為人較為有利，然修正前之毒品危
    害防制條例第17條規定：「犯第四條第一項至第四項、第五
    條第一項至第四項前段、第六條第一項至第四項、第七條第
    一項至第四項、第八條第一項至第四項、第十條或第十一條
    第一項、第二項之罪，供出毒品來源，因而破獲者，得減輕
    其刑。」，而修正後第17條第1 項則規定：「犯第四條至第
    八條、第十條或第十一條之罪，供出毒品來源，因而查獲其
    他正犯或共犯者，減輕或免除其刑。」，經比較新舊法之規
    定，修正前僅規定「得減輕其刑」，修正後則規定「減輕或
    免除其刑」，是修正後之規定明顯有利於行為人。綜上所述
    ，參以本件被告有供出毒品來源，因而查獲其他正犯或共犯
    （此詳後述），故此部分整體比較之結果，仍應以修正後之
    法律規定顯較修正前有利於被告，依刑法第2 條第1 項但書
    之規定，此部分自應整體適用修正後之毒品危害防制條例。
    另被告上開轉讓禁藥甲基安非他命之犯行，係在毒品危害防
    制條例修正後所為，自無比較新舊法之必要，併予敘明。
四、按甲基安非他命係毒品危害防制條例第2 條第2 項第2 款所
    明定之第二級毒品，故核被告販賣甲基安非他命予洪惠琪之
    所為，係犯毒品危害防制條例第4 條第2 項之販賣第二級毒
    品罪。又甲基安非他命亦屬藥事法所稱之「禁藥」（即藥事
    法第22條第1 款所稱之「經中央衛生主管機關明令公告禁止
    製造、調劑、輸入、輸出、販賣或陳列之毒害藥品」），而
    明知為禁藥而轉讓者，藥事法第83條亦定有處罰明文，故行
    為人明知為禁藥即「甲基安非他命」而轉讓予他人者，除成
    立毒品危害防制條例第8 條第2 項之轉讓第二級毒品罪外，
    亦構成藥事法第83條第1 項之罪，此係屬同一犯罪行為而同
    時有二種法律可資處罰之「法規競合」情形，應依「重法優
    於輕法」、「後法優於前法」等法理，擇一處斷；再按毒品
    危害防制條例第8 條第2 項轉讓第二級毒品罪之法定本刑為
    「6 月以上5 年以下有期徒刑，得併科新臺幣70萬元以下罰
    金」，藥事法第83條第1 項之罪之法定本刑則為「7 年以下
    有期徒刑，得併科新臺幣500 萬元以下罰金」，是行為人轉
    讓甲基安非他命之情節（亦即其轉讓之數量及對象），如無
    應依毒品危害防制條例第8 條第6 項及第9 條之規定加重其
    刑至二分之一之情形，則藥事法第83條第1 項之罪之法定本
    刑，顯較毒品危害防制條例第8 條第2 項之罪之法定本刑為
    重，依前述「重法優於輕法」之法理，應優先適用藥事法第
    83條第1 項之規定處斷。本件被告轉讓甲基安非他命之數量
    ，僅約0.1 至0.2 公克之間，業如前所述，此外復無其他證
    據證明已達毒品危害防制條例第8 條第6 項應加重其刑至二
    分之一之數量，即應優先適用藥事法之規定處罰，故核被告
    轉讓甲基安非他命禁藥予謝佳旻之行為，係犯藥事法第83條
    第1 項之明知為禁藥而轉讓罪。被告販賣第二級毒品甲基安
    非他命、轉讓禁藥甲基安非他命前持有甲基安非他命之低度
    行為，均為其販賣、轉讓甲基安非他命之高度行為所吸收，
    均不另論罪。被告所為1 次販賣第二級毒品及1 次轉讓禁藥
    之各犯行間，犯意各別，行為互殊，應予分論併罰。又被告
    前曾受如事實欄所述之有期徒刑執行完畢，有臺灣高等法院
    被告前案紀錄表在卷可按，其於受有期徒刑之執行完畢後，
    5 年以內故意再犯本件有期徒刑以上之2 罪，均為累犯，除
    法定刑為無期徒刑依刑法第65條第1 項規定不得加重外，法
    定刑為無期徒刑以外之法定有期徒刑或罰金刑部分，均應依
    刑法第47條第1 項之規定，加重其刑。另按犯毒品危害防制
    條例第4 條至第8 條之罪，供出毒品來源，因而查獲其他正
    犯或共犯者，依同條例第17條第1 項規定，減輕或免除其刑
    。查本件被告於本案偵辦期間，曾供出毒品來源為蔡月娥，
    經內政部警政署高雄港務警察局偵辦後，於98年11月4 日以
    高港警刑字第0980200555號刑事案件移送書移送蔡月娥販賣
    第二級毒品甲基安非他命案予臺灣高雄地方法院檢察署，因
    而查獲蔡月娥，此據證人即承辦該案之員警乙○○於本院審
    理時具結證述：「（他【被告】在警訊時有無跟你們提出毒
    品來源為何？）查獲時第一次警訊時他有說壹個綽號叫『粉
    圓嫂』，並說她的真實姓名好像是蔡月娥。」、「（你們有
    無提供蔡月娥的口卡認被告指認嗎？）是在10/9借提時才把
    口卡調出來讓被告指認。」、「（當時他【被告】說蔡月娥
    是什麼樣的毒品來源？）說是曾經賣他安非他命。」、「（
    你們有根據被告得供述而追查蔡月娥嗎？）有。我們向法院
    申請搜索票後去查蔡月娥的住處，當場沒有查到毒品，有查
    到吸毒工具。」、「（後來有無移送蔡月娥？）有移送檢察
    官販賣毒品。」等語在卷（見本院訴字卷第121 頁），並有
    蔡月娥之前案紀錄表、上開移送書及筆錄1 份在卷可憑（見
    本院訴字卷第76頁、第77頁、第87至95頁、第102 至104 頁
    ），爰依毒品危害防制條例第17條第1 項規定減輕其刑，並
    依刑法第71條第1 項規定，刑有加重及減輕事由，先加後減
    之；又被告雖另有供出毒品來源為蔡明亨，此部分並經臺灣
    高雄地方法院檢察署檢察官以98年度偵字第28688 、30658
    號起訴蔡明亨販賣第二級毒品罪，有該起訴書附卷可考，惟
    證人乙○○於本院審理時具結證稱：「會提到蔡明亨是我們
    在借提被告前就已經查到蔡明亨、洪惠琪，在蔡明亨的通訊
    監察內容有發現他跟甲○○的對話，有買賣毒品的情形，我
    們借提甲○○請他解釋通訊監察的內容，甲○○就說他也有
    跟蔡明亨買毒品。」、「不知道，我們是在9 月通訊監察內
    容有聽到胖哥【蔡明亨】，就知道他住哪裡。」等語（見本
    院訴字卷第122 頁），是此部分既係警方已先就蔡明亨之行
    動電話進行通訊監察，則被告之「供出毒品來源」，與調查
    或偵查犯罪之公務員對之發動調查或偵查並進而破獲之間，
    並無相當之因果關係，故不符合毒品危害防制條例第17條第
    1 項規定，就此部分即不依該規定予以減刑。爰審酌被告本
    身亦有施用毒品之前科，有臺灣高等法院被告前案紀錄表在
    卷可參，應知毒品對人身心戕害之嚴重性，竟仍罔顧他人健
    康而販賣第二級毒品甲基安非他命以牟取利益，另轉讓甲基
    安非他命之行為，亦造成毒品之流通與氾濫，影響所及不僅
    戕害國民身心健康，並易滋生其他刑事犯罪，危害社會匪淺
    ，惟其於本院審理時，坦承上開犯行，態度尚佳，且販賣、
    轉讓甲基安非他命之數量非多，販賣所得亦非甚鉅等一切情
    狀，分別量處如主文所示之刑，並定其應執行之刑，以示懲
    儆。
五、末按毒品危害防制條例第19條第1 項規定，犯第4 條至第9
    條之罪者，其供犯罪所用或因犯罪所得之財物，均沒收之，
    如全部或一部不能沒收時，追徵其價額或以其財產抵償之。
    上開規定所稱「追徵其價額」者，必限於所沒收之物，為金
    錢以外其他財物無法沒收時，始應追徵其價額，使其繳納與
    原物相當價額，如所得財物為金錢而無法沒收時，應以其財
    產抵償之，而不發生追徵價額問題；另上開規定係採義務沒
    收主義，故販賣毒品所得之金錢，如能認定確係販賣毒品所
    得款項，應宣告沒收，不以當場搜獲扣押者為限，惟仍須以
    該物屬於犯人者為限，始得沒收之。另供犯罪所用或犯罪預
    備之物，以屬於犯罪行為人為限，得沒收之，刑法第38條第
    1項第2款、第3項亦規定甚明。經查：
  (一)本件扣案之0000000000號手機1 支（含SIM 卡1 張），為被
    告所有，業據被告供承明確（見本院訴字卷第128 頁），並
    為其犯上開轉讓禁藥甲基安非他命犯行所用之物，爰依刑法
    第38條第1 項第2 款規定沒收之。另扣案之電子磅秤1 台，
    亦為被告所有（見本院訴字卷第128 頁），且證人洪惠琪於
    警詢、偵查中均稱向被告購買1 錢之甲基安非他命（見警一
    卷第10頁，偵卷第35、38頁），是被告應有使用該電子磅秤
    以秤重量，應可認該電子磅秤為供被告販賣第二級毒品甲基
    安非他命所用之物，爰依毒品危害防制條例第19條第1 項規
    定沒收之。
  (二)未扣案之0000000000號行動電話1 支（含SIM 卡1 張），係
    屬被告所有，此經被告供承在卷（見本院聲羈字卷第4 頁）
    ，且係供被告為上開販賣第二級毒品甲基安非他命犯罪所用
    之物，雖未經扣案，仍應依毒品危害防制條例第19條第1 項
    規定沒收，如全部或一部不能沒收時，追徵其價額或以其財
    產抵償之。
  (三)本件被告販賣第二級毒品甲基安非他命予洪惠琪之所得為4
    千元，揆諸前揭說明，上開販賣毒品所得雖未經扣案，仍應
    依毒品危害防制條例第19條第1 項規定，併宣告沒收之，如
    全部或一部不能沒收時，應以其財產抵償之。
  (四)至扣案之安非他命吸食工具1 組、空夾鏈袋1 包及記帳本1
    本等物，雖為被告所有（見本院訴字卷第128 頁），然由被
    告所述及證人洪惠琪、謝佳旻於警詢及偵查中所述，並無證
    據可為證明係被告為上開販賣、轉讓甲基安非他命犯行所用
    或預備供上開犯行所用之物，應與本案無關，爰不為沒收之
    諭知，附此敘明。
據上論斷，應依刑事訴訟法第299 條第1 項前段，毒品危害防制
條例第4 條第2 項、第17條第1 項、第19條第1 項，藥事法第83
條第1 項，刑法第2 條第1 項後段、第11條、第47條第1 項、第
38條第1項第2款、第51條第5 款，判決如主文。
本案經檢察官陳建州到庭執行職務。
中    華    民    國    99    年     3    月    26    日
                  刑事第十三庭  審判長  法  官  黃蕙芳
                                        法  官  許仁豪
                                        法  官  王宗羿
以上正本證明與原本無異。
如不服本判決應於收受判決後10日內向本院提出上訴書狀，並應
敘述具體理由。其未敘述上訴理由者，應於上訴期間屆滿後20日
內向本院補提理由書(均須按他造當事人之人數附繕本)「切勿逕
送上級法院」。
中    華    民    國    99    年    3     月    26    日
                                        書記官  蔡毓琦
附錄論罪科刑法條
毒品危害防制條例第4條
製造、運輸、販賣第一級毒品者，處死刑或無期徒刑；處無期徒
刑者，得併科新臺幣1千萬元以下罰金。
製造、運輸、販賣第二級毒品者，處無期徒刑或7 年以上有期徒
刑，得併科新臺幣7百萬元以下罰金。
製造、運輸、販賣第三級毒品者，處5 年以上有期徒刑，得併科
新臺幣5百萬元以下罰金。
製造、運輸、販賣第四級毒品者，處3 年以上10年以下有期徒刑
，得併科新臺幣3百萬元以下罰金。
製造、運輸、販賣專供製造或施用毒品之器具者，處1 年以上7
年以下有期徒刑，得併科新臺幣1百萬元以下罰金。
前五項之未遂犯罰之。
藥事法第83條
明知為偽藥或禁藥，而販賣、供應、調劑、運送、寄藏、牙保、
轉讓或意圖販賣而陳列者，處7 年以下有期徒刑，得併科新臺幣
5百萬元以下罰金。
犯前項之罪，因而致人於死者，處7 年以上有期徒刑，致重傷者
，處3 年以上12年以下有期徒刑。
因過失犯第1 項之罪者，處2 年以下有期徒刑、拘役或科新臺幣
30萬元以下罰金。
第一項之未遂犯罰之。

司法院資訊處製作；財團法人民間司法改革基金會備份。
